臺灣臺中地方法院刑事判決
109年度交易字第1994號
公  訴  人  臺灣臺中地方檢察署檢察官
被      告  何雯雯



上列被告因過失傷害案件，經檢察官提起公訴（109年度偵字第2
9174號），被告於準備程序中就被訴事實為有罪之陳述，經合議
庭裁定由受命法官獨任進行簡式審判程序，判決如下：
    主    文
何雯雯犯過失傷害罪，處有期徒刑參月，如易科罰金，以新臺幣
壹仟元折算壹日。
    犯罪事實
一、何雯雯於民國109年1月24日9時25分許，駕駛車牌號碼000-0
    000號自用小客貨車，沿臺中市西區美村路由南往北方向，
    行駛於美村路外側車道，其行駛至美村路與向上路之設有行
    車管制號誌（即紅綠燈號誌，且該號誌並未設有左轉專用燈
    號）交岔路口時，本應注意汽車行駛至交岔路口左轉彎時，
    應距交岔路口30公尺前顯示方向燈或手勢，換入內側車道或
    左轉車道後，再行左轉，且轉彎車應讓直行車先行；而依當
    時係日間，天候晴朗，柏油路面乾燥、無缺陷及無障礙物，
    視距良好，且行車管制號誌動作正常等情形，並無不能注意
    之情事，竟疏未依規定在交岔路口30公尺前顯示方向燈或手
    勢及換入內側車道或左轉車道，逕自美村路外側車道駛入上
    開交岔路口欲行左轉向上路往中美街方向行駛，且於施行左
    轉動作過程中，又未注意應讓由欲直行通過該交岔路口之對
    向車輛先行通過路口，即逕行在該交岔路口左轉欲往向上路
    行駛；適羅鈺婷騎乘車牌號碼000-0000號普通重型機車沿美
    村路由北往南方向直行駛入上開交岔路口，正在路口左轉行
    駛之何雯雯未見及自對向直行而來之羅鈺婷機車，致羅鈺婷
    所騎乘之機車前車頭與何雯雯所駕駛之自用小客貨車右側前
    車頭於上開交岔路口內發生碰撞，羅鈺婷因此人、車倒地，
    並受有臉及頭皮之挫傷併腦震盪症狀、右手第一指近端指骨
    骨折、左小腿擦挫傷、右小腿與右踝挫傷、右手第一掌骨骨
    折等傷害。何雯雯於肇事後留待現場，並於有偵查犯罪職權
    之機關發覺其犯罪前，主動向據報前往現場處理之警員承認
    其為肇事人，自首並願接受裁判。
二、案經羅鈺婷告訴臺灣臺中地方檢察署檢察官偵查起訴。
    理    由
一、上揭犯罪事實，業據被告何雯雯於警詢、偵查、本院準備程
    序及審理中坦承不諱（見發查卷第13至17頁、他字卷第33至
    35頁、本院卷第33、105、148、156頁），核與告訴人羅鈺
    婷於警詢及偵查中證述之情節大致相符（見發查卷第19至23
    頁、他字卷第9至10頁、第33至35頁），並有員警職務報告
    、車輛詳細資料報表、證號查詢汽車駕駛人結果、道路交通
    事故初步分析研判表、道路交通事故現場圖、道路交通事故
    調查報告表㈠㈡、臺中市政府警察局道路事故補充資料表、中
    國醫藥大學附設醫院診斷證明書、現場照片及車損照片、錄
    影光碟1片、路口監視器及行車紀錄器畫面擷取照片等資料
    在卷可稽（見發查卷第11、33、35、37頁、第43至49頁、第
    67頁、第69至85頁、第87第91頁），足認被告前揭任意性之
    自白，核與事實相符，應堪採信。
二、按汽車行駛至交岔路口，其行進、轉彎，應依下列規定：五
    、左轉彎時，應距交岔路口三十公尺前顯示方向燈或手勢，
    換入內側車道或左轉車道，行至交岔路口中心處左轉，並不
    得占用來車道搶先左轉；七、轉彎車應讓直行車先行，道路
    交通安全規則第102條第1項第5款、第7款定有明文。查，本
    案發生車禍之交岔路口確係設有行車管制號誌（惟無左轉專
    用號誌）之交岔路口，此有道路交通事故調查報告表㈠號誌
    狀況之記載及上開交岔路口之現場照片、監視器錄影翻拍照
    片所顯示被告行向之僅有三時相而無左轉專用之號誌之情狀
    可資佐證（見發查卷第47頁）；而本案被告既領有適當之駕
    駛執照，此有證號查詢汽車駕駛人查詢結果附卷可考（見發
    查卷第35頁），是其對於上開規定自當知之甚詳。其次，肇
    事當時係日間，天候晴朗，柏油路面乾燥、無缺陷及障礙物
    ，視距良好，且前揭交岔路口之行車管制號誌動作正常等情
    形，亦有卷附道路交通事故調查報告表㈠之記載以及上開交
    岔路口之現場照片、監視器錄影翻拍照片所顯示被告行向之
    僅有三時相而無左轉專用之號誌之情狀可資佐證（見發查卷
    第47、73、87至91頁），是被告顯無不能注意之情事存在。
    參以被告於警詢時陳明：其當時沒有發現對方（即告訴人機
    車），直到碰撞到才發現等語（見發查卷第15頁、發查卷第
    55頁之臺中市政府警察局道路交通事故談話紀錄表所載），
    以及卷附行車紀錄器畫面翻拍照片所示，被告係行駛在美村
    路之外側車道，並自外側車道直接切入上開交岔路口欲左轉
    至向上路等情（見發查卷第87頁），足見被告於前揭時、地
    駕駛上開車輛，行駛於美路村路外側車道至該交岔路口欲左
    轉時，並未依照規定在交岔路口30公尺前顯示方向燈或手勢
    及依續變換至內側車道或左轉車道，亦無確實掌握有對向進
    入該路口欲直行通過路口之告訴人機車駛來之車況，以致根
    本未能盡到讓由欲直行通過路口之告訴人機車先行通過之法
    定義務，反而逕自進入該路口左轉行駛，致被告自小客貨車
    之右側前車頭在該交岔路口內與告訴人羅鈺婷機車之前車頭
    相互碰撞而肇事，是以被告就本案車禍之發生自有過失。且
    本案經送臺中市交通事故鑑定委員會鑑定，鑑定意見表示：
    「①何雯雯駕駛自用小客車，行至設有行車管制號誌交叉路
    口，自外側車道進入路口左轉彎未讓對向直行車先行，為肇
    事主因；②羅鈺婷駕駛普通重型機車，行經行車管制號誌交
    叉路口，未注意車前狀況適採安全措施，為肇事次因」等語
    ，且經臺中市交通事件裁決處覆議結果亦同前開認定，此有
    臺中市車輛行車事故鑑定委員會110年3月29日中市車鑑0000
    000000號函及案鑑定意見書及臺中市交通事件裁決處110年8
    月30日中市交裁管字第1100055861號函檢附覆議意見書附卷
    可稽（見本院卷第69至72頁、第129至132頁），核與本院之
    前揭認定相符，益證被告就本件事故發生確有前揭過失至明
    。而告訴人因前揭事故，受有如犯罪事實欄所載之傷害，故
    被告該等過失與告訴人因本案車禍所受之前揭傷害間，具有
    相當因果關係存在，被告自應負過失傷害人之責任。
三、另告訴代理人於本院主張告訴人因此車禍事故，除受有前揭
    傷害外，亦造成其流產等語，並提出安和醫療社團法人安和
    醫院之診斷證明書為憑（見刑事附帶民事起訴狀之證物6）
    ，然經本院向安和醫療社團法人安和醫院函詢告訴人流產與
    本案車禍事故間有無相當因果關係，經該院函覆略以：病人
    （即告訴人羅鈺婷）於109年2月19日曾至門診詢問人工流產
    手術，當時懷孕週數為16週，胎心音正常，沒有流產徵兆之
    紀錄。當日僅提供蘇榮茂診所之訊息給病人，完成當日診療
    。由此記錄（2月19日），當時已距離1月24日已超過一週以
    上，無流產徵兆之紀錄，醫學常理上判斷，往後的流產應無
    直接關聯等語，有該院110年7月9日安和法人醫字第110016
    號函存卷可查（見本院卷第113頁）。是依前開函覆可知，
    告訴人事後雖有進行人工流產手術，然因距車禍事故發生日
    有相當之時日，且告訴人於交通事故發生後、進行人工流產
    手術前之產檢結果正常，並無從認定此與本案車禍事故間之
    關聯。從而，告訴人主張其因本案車禍事故而流產乙節，尚
    嫌無據，且依卷內事證，亦無從認定與本案車禍有相當因果
    關係，是告訴人此部分之主張，礙難採憑，附此敘明。
四、綜上，本案事證已臻明確，被告犯行堪以認定，應依法論科
    。
五、論罪科刑：
　㈠核被告所為，係犯刑法第284條前段之過失傷害罪。
　㈡被告於車禍發生後，於員警據報前往處理時在場，並在未經
    有偵查犯罪職權機關或公務員發覺其為犯人前，即向臺中市
    政府警察局第一分局第一交通分隊員警承認其為肇事人，並
    願接受裁判，有臺中市政府警察局道路交通事故肇事人自首
    情形紀錄表在卷可按（見發查卷第63頁），是以，被告對於
    未經發覺之犯罪自首而接受裁判，合於自首之要件，爰依刑
    法第62條前段之規定，減輕其刑。
　㈢爰以行為人之責任為基礎，審酌被告駕駛車輛而有前揭過失
    ，致與告訴人所騎乘之機車發生擦撞，使告訴人因而受有如
    犯罪事實欄所載之傷害結果，造成告訴人身心痛苦及經濟上
    之負擔，所為尚非可取，且被告與告訴人就賠償金額因差距
    過大而無共識，致未能調解成立等情，另考量被告犯後坦承
    犯行之犯後態度、被告於本案之肇事情節、告訴人所受之傷
    勢，暨被告於本院自陳之教育智識程度及家庭經濟生活狀況
    等一切情狀（見本卷第157頁），量處如主文所示之刑，並
    諭知易科罰金之折算標準
據上論斷，應依刑事訴訟法第273條之1第1項、第299 條第1項前
段，刑法第284條第1項前段、第62條、第41條第1 項前段，刑法
施行法第1條之1第1項，判決如主文。
本案經檢察官郭景銘提起公訴，檢察官黃芝瑋到庭執行職務。
中　　華　　民　　國　　110 　年　　9 　　月　　30　　日
                  刑事第八庭    法  官  江文玉
以上正本證明與原本無異。
如不服本判決應於收受判決後20日內向本院提出上訴書狀，並應
敘述具體理由；其未敘述上訴理由者，應於上訴期間屆滿後20日
內向本院補提理由書（均須按他造當事人之人數附繕本）「切勿
逕送上級法院」。
告訴人或被害人如不服判決，應備理由具狀向檢察官請求上訴，
上訴期間之計算，以檢察官收受判決正本之日起算。
                                書記官  黃珮華
中　　華　　民　　國　　110 　年　　9 　　月　　30　　日
附錄論罪科刑法條
中華民國刑法第284條
因過失傷害人者，處1年以下有期徒刑、拘役或10萬元以下罰金
；致重傷者，處3年以下有期徒刑、拘役或30萬元以下罰金。